【裁判字號】    92,交上易,451
【裁判日期】    920807
【裁判案由】    過失傷害
【裁判全文】
臺灣高等法院臺南分院刑事判決            九十二年度交上易字第四五一號    Ｃ
      上  訴  人  臺灣台南地方法院檢察署檢察官
      被      告  甲  ○  ○
右上訴人因被告過失傷害案件，不服中華民國九十二年四月十日臺灣台南地方法院九
十一年度交易字第三三三號第一審判決（起訴案號：臺灣台南地方法院檢察署九十一
年度調偵字第二四九號），提起上訴，本院判決如左：
      主      文
原判決撤銷。
甲○○因過失傷害人，處有期徒刑貳月，如易科罰金，以參佰元，折算壹日。
      事      實
一、甲○○於民國（下同）九十一年二月廿七日下午，駕駛ＳＵ─三○三五號小客車
    ，沿台南市○○路○段，由北往南行駛，於九十一年二月廿七日下午二時四十分
    許，行經臨安路段一七一號前，作路邊停車時，應注意臨時停車時，應依車輛順
    行方向，緊靠道路右側停車。依當時情形，無不能注意情事，竟疏未注意，而貿
    然斜向停車，適同向在後亦未注意車前狀況陳福德，駕駛ＮＣＰ─二○八號重型
    機車，因煞避不及，而撞擊甲○○所駕駛ＳＵ─三○三五號小客車左後方，致陳
    福德受有頭部傷害合併腦震盪、頭皮撕裂傷、左大腿挫傷合併血腫、臉部擦傷、
    右腿燙傷等傷害。甲○○於肇事後，犯罪未經有偵查權機關發覺前，即向到場處
    理車禍警員任永信，自首其係肇事者，而接受裁判。
二、案經陳福德訴由台南市警察局第四分局報請台灣台南地方法院檢察署檢察官偵查
    起訴。
      理      由
一、訊據被告甲○○供承於右開時地，於停車時肇事，致告訴人陳福德受傷之事實。
    然否認有右述過失致人傷害犯行，辯稱：肇事當時，其仍正在進行停車，尚未將
    車停好，且係被害人陳福德機車，來撞伊小客車，故伊無過失云云。惟查：
  (一)右揭事實，業據案發時，目擊證人宓翠鳳(1)於偵查中供稱：我是永裕油漆行負責
    人，甲○○是我上游廠商；案發當時，我有目擊車禍發生情形；發生經過是，當
    時我的店門前，停有一部機車，而甲○○要到我的店收款，甲○○先將他的小客
    車，斜插停車位，等待我把店門前機車牽走，甲○○那時小客車，是靜止不動斜
    停著，如警卷照片所示，沒多久就有位老先生騎機車，撞到甲○○小客車左後方
    等語（詳偵查卷十頁背面）。(2)於原審供證：車禍發生時，我有在現場，車禍情
    形，當時我的店，剛好有客戶來購物，我幫客戶把東西，拿到門外，適被告小客
    車，開來停在路邊，準備作路邊停車，因當時在一六七號和一六九號門牌間，停
    車格有空位，被告說停車格在一七一號前，是誤認的，因該停車格前面，有機車
    擋住，我就幫他把機車牽走，然後被告就前進要進入停車格，在小客車等待的時
    候，被害人機車即騎過來，追撞到小客車左後方；至機車速度，當時因我正牽著
    機車，只注意被告停車情形，沒注意到被害人機車情形等語（詳原審卷三三至三
    四頁）。復有肇事現場照片十一紙及道路交通事故調查報告在卷可稽（詳警卷五
    至八頁）。又被害人陳福德因本件車禍，受有頭部傷害，合併腦震盪、頭皮撕裂
    傷、左大腿挫傷合併血腫、臉部擦傷、右腿燙傷等傷害，有台南市郭綜合醫院九
    十一年四月十七日所出具診斷證明書及奇美醫學中心九十一年四月十八日出具診
    斷證明書在卷可憑（詳警卷三至四頁）。至證人宓翠鳳與被告甲○○間，雖有生
    意往來關係。然證人宓翠鳳所供與現場照片及道路交通事故調查報告情形相符，
    證人宓翠鳳所供，自堪採信。是被告駕車肇事，致被害人受傷事實，堪以確定。
  (二)次按汽車臨時停車時，應依車輛順行方向，緊靠道路右側，不得併排臨時停車，
    道路交通安全規則第一百十一條第二項、第一項第五款，分別定有明文。查依卷
    附道路交通事故調查報告表及現場照片顯示，肇事後被告陳福德小客車，係斜停
    於永裕油漆行門前；且所停小客車身左半部，明顯已超出停車格外面甚多，顯見
    肇事當時，被告甲○○小客車，確係逾出停車格外臨時停車。姑不論被告當時是
    否仍在進行停車，然客觀上被告小客車，既係引擎未熄火，保持立即行駛之靜止
    狀態，而斜停於停車格，且車身左後方，突出停車格外面，即屬臨時停車。被告
    自應注意，斯時道路往來人車，可能因其小客車身突出停車格外，致引起事故。
    被告理當注意及此，打開車輛閃光警示燈，或以其他方式警告來車，例如：下車
    指揮，或令人協助指揮，以促使道路來往人車注意，並等待證人宓翠鳳將機車自
    停車格移去，自可避免車禍發生。被告竟未注意及此，自難辭疏失責任。
  (三)又依道路交通管理處罰條例第三條第九款規定，所謂臨時停車，固係指車輛因上
    下人客，裝卸物品，其引擎未熄火，停止時間未滿三分鐘，保持立即行駛狀態而
    言。本件被告小客車斜停於停車格外，並非上下人客或裝卸物品。然被告既人坐
    於車內，等待證人宓翠鳳，將停車格內機車移開，以便停入。其情形自與臨時停
    車無異。從而，被告肇事前情狀，應有道路交通安全規則第一百十一條規定適用
    ，即於汽車「臨時停車」時，應依車輛順行方向，緊靠道路右側。被告肇事前，
    在等待停車，不僅未將小客車，緊靠道路右側，甚至將小客車身斜停，而讓車身
    突出於停車格外，明顯造成來往車輛危險，顯有疏失。
  (四)綜上各情，本件被告停車時，顯有未注意情事，而被告肇事當時，依當時路狀，
    無不能注意情事，竟疏不注意，而貿然斜向停車，以致肇事，致被害人受傷，被
    告有過失至明。此外，本件經送台灣省台南區車輛行車事故鑑定委員會鑑定結果
    ，認如證人宓翠鳳所言屬實，則陳福德駕駛重機車，行經肇事地點，未注意車前
    狀況，擦撞路邊停車，為肇事主因；甲○○駕駛小客車，於肇事地點，違規斜向
    暫停，致遭撞及，為肇事次因等語，有該委員會九十一年十一月一日南鑑字第九
    一一二二三號函附鑑定意見書在卷可憑（詳調偵二四九號偵查卷七至九頁）。其
    中證人宓翠鳳證詞，本院認證人宓翠鳳與兩造均無仇隙，且所供與卷附現場照片
    及道路交通事故調查報告表所載相符，自堪採信。以此言之，上開鑑定委員會見
    解，自值參酌採信。益證本件被告停車行為，顯有過失。至本件車禍，經送台灣
    省車輛行車事故覆議委員會鑑定結果認，本案如甲○○駕駛小客車向右路邊停車
    斜停時，即被陳福德駕駛機車碰及左後角肇事，則陳福德駕駛機車，未注意車前
    狀況，為肇事主因；甲○○駕駛小客車，未靠邊而斜向暫停，為肇事次因。若甲
    ○○小客車斜停已有相當時間，始被陳福德機車碰及，則陳福德駕駛機車，未注
    意車前狀況，撞及前方斜停車輛，為肇事主因；甲○○無肇事因素，惟未靠邊停
    車有違規定云云，有該委員會九十二年二月十四日府覆議字第九一三○六三號函
    在卷可憑（詳原審卷二○頁）。但查依目擊證人宓翠鳳上開供述，被告甲○○小
    客停車時，係正等待證人宓翠鳳移去停車格內機車，顯見甲○○小客車非斜停已
    有相當時間，而係向右路邊斜停時，即為陳福德機車碰及左後角。以此觀之，自
    以被告甲○○駕駛小客車，未靠邊而斜向暫停，為肇事次因，較為可採。又本件
    被害人陳福德，雖未注意車前狀況，隨時採取必要安全措施，作隨時為停車準備
    ，為肇事主因，於車禍發生，與有過失，然不能因被害人與有過失，而解免被告
    刑罪。且被害人陳福德受傷，係因被告過失臨時停車所致，則被害人受傷與被告
    過失間，顯有相當因果關係。是被告過失傷害犯行，事證明確，堪以認定。至被
    害人陳福德其後於九十一年十月八日死亡。然查死亡原因，係因肺癌併腦轉移，
    而病死亡，有行政院衛生署台南醫院九十一年十月八日出具死亡證明書在卷可憑
    （詳調偵二四九號偵查卷七至九頁）。是以，被害人陳福德其後死亡，顯與被告
    本件車禍無涉。被告過失行為，既非造成被害人死亡原因，自難令被告負過失致
    死責任，併此敘明。
二、核被告所為，係犯刑法第二百八十四條第一項前段過失傷害罪。又被告於肇事後
    ，未被有偵查權公務員或機關發覺前，即向到場處理警員任永信自承肇事，有警
    訊筆錄在卷可佐（詳警卷二頁）。被告所為，核屬自首，應依刑法第六十二條前
    段規定，減輕其刑。
三、原判決以被告過失致人傷害罪嫌，不足以證明，因予為被告無罪諭知，固非無見
    。惟查：被告在等待停車時，既有未盡「臨時停車」，應有注意義務，致被害人
    機車追撞受有傷害，被告其對被害人受傷，自有過失責任。原審未予詳察，即遽
    以被告犯罪行為不能證明，而諭知被告無罪，顯有未當。檢察官上訴意旨，指摘
    及此，為有理由，自應由本院將原判決撤銷改判。爰審被告生活狀況、品行、智
    識程度、犯罪所生危害，以及被害人陳福德因車禍受傷害程度，且其駕車行為，
    亦與有過失，是本件車禍既非僅因被告因素造成，既被告犯後態度尚稱良好等一
    切情狀，量處如主文所示之刑，並諭知所處徒刑，如易科罰金，以三百元，折算
    一日之標準，以資懲儆。
據上論斷，應依刑事訴訟法第三百六十九條第一項前段、第三百六十四條、第二百九
十九條第一項前段，刑法第二百八十四條第一項前段、第六十二條前段、第四十一條
第一項前段，罰金罰鍰提高標準條例第一條前段、第二條，判決如主文。
本案經檢察官楊治宇到庭執行職務。
中    華    民    國      九十二      年      八      月      七        日
                                  臺灣高等法院臺南分院刑事第六庭
                                      審判長法官  蔡    崇    義
                                            法官  許    進    國
                                            法官  董    武    全
右正本證明與原本無異。
不得上訴。
                                      法院書記官  黃    全    忠
中    華    民    國      九十二      年      八      月      十九      日
附錄法條：
刑法第二百八十四條第一項：
因過失傷害人者，處六月以下有期徒刑、拘役或五百元以下罰金，致重傷者，處一年
以下有期徒刑、拘役或五百元以下罰金。


司法院資訊處製作；財團法人民間司法改革基金會備份。
